【裁判字號】    89,上訴,1490
【裁判日期】    890121
【裁判案由】    偽造文書等
【裁判全文】
臺灣高等法院刑事判決                          八十九年度上訴字第一四九○號
    上  訴  人
    即  被  告  甲○○
                乙○○
右上訴人即被告因偽造文書等案件，不服臺灣板橋地方法院八十八年度訴字第二○三
九號，中華民國八十九年一月二十一日第一審判決（起訴案號：臺灣板橋地方法院檢
察署八十八年度偵字第二一四三四號）提起上訴，本院判決如左：
    主      文
上訴駁回。
    事實及理由
一、本案經本院審理結果，認第一審以上訴人即被告甲○○、乙○○，均犯刑法第二
    百六十七條、第二百十六條、第二百十條之罪，而均依牽連犯之關係，從一重之
    行使偽造私文書之罪處斷，判處被告甲○○有期徒刑陸月（累犯）、被告乙○○
    有期徒刑伍月，如原審判決附表所示之物及偽造之租賃契約書壹件均沒收，認事
    用法及量刑均無不當，應予維持，並引用第一審判決書記載之事實、證據及理由
    。
二、被告甲○○、乙○○上訴意旨略以：渠等當初向汪正義承租房屋係要做成衣，渠
    等所訂立之租賃契約書（指被告甲○○偽造屋主汪正義之名義與蔡正龍所簽訂之
    租賃契約書）有誤，渠等知道後就重新打契約，錯誤之租賃契約書係因沒帶走，
    警察來時就將該錯誤之租賃契約帶走云云。
三、惟查被告乙○○於八十八年九月十七日警訊中即供稱：「房屋是汪正義所有，本
    人以月租金二萬元所承租，期限一年，押金三萬元﹙有租賃契約為憑﹚‧‧‧（
    警方所提供汪正義口卡片經你自己指認是否為屋主？）經提供之口卡片指認係屋
    主汪正義本人無訛。」等語（見偵查卷第六頁反面、第七頁），於八十八年九月
    二十八日警訊中被告乙○○供稱：「不是我與汪正義所訂立之契約書，是我們股
    東拿給我這份契約書，在現場簽名在乙方立契約人空欄裡。」等語（見偵查卷第
    一四八頁反面），於原審審理時被告乙○○供稱：「（對起訴書之犯罪事實有何
    意見？）沒有。」等語（見原審卷第九十六頁），於本院受命法官八十九年五月
    二十四日調查時被告乙○○供稱：「當初講好租房子是二人一起做成衣，所以叫
    他去找房子，繳了錢發現不好做，朋友有電動玩具給我才做」等語；被告甲○○
    於八十八年九月二十八日警訊中供稱：「是我偽造汪正義之名與知情乙○○訂立
    契約書，因為怕屋主汪正義知道後，不要租給經營賭博電玩的乙○○。」等語（
    見偵查卷第一四九頁反面），於檢察官八十八年十月二十八日偵查時被告甲○○
    供稱：「（為何租房子？）乙○○叫我租的‧‧‧（租金何人出？）乙○○，第
    一個月租金我出的，後來才蔡某出。」等語（見偵查卷第一七二反面），於原審
    審理時被告甲○○供稱：「房子本來是我租的，我向房東租時，原來是要做成衣
    ，租賃契約汪正義是我偽簽及蓋指印，是在蘆洲民族路上的一間檳榔攤寫的，時
    間是八十八年八月初，那是因為乙○○要經營電玩怕給屋主知道，才偽造租賃契
    約。」等語（見原審卷第九十五頁反面），核與證人即屋主汪正義於警訊、偵查
    時陳稱房屋係被告甲○○所承租、其未於警方移送之租賃契約書簽名並立契約、
    並未與被告乙○○訂立契約、訂金、押金係甲○○所付等語（見偵查卷第一五○
    頁反面、一七二頁）相符，復有被告甲○○偽造汪正義之名義與被告乙○○所簽
    訂之租賃契約書影本附卷可稽（見偵查卷第六十七至六十八頁），另參以被告乙
    ○○於警訊中供稱：「（你與甲○○何關係？）是朋友，也是該店股東之一。」
    等語（見偵查卷第一四八頁反面），足證被告等係為共同開設賭博電動玩具店始
    向屋主汪正義租屋，嗣恐屋主汪正義不同意其等以其房屋供為賭博場所，始冒屋
    主汪正義之名偽造租賃契約，並持之向警方證明係與屋主汪正義訂約而行使之，
    至為灼然。被告等雖於本院受命法官八十九年五月二十四日調查時，辯稱扣案偽
    造之租賃契約書係係錯寫，嗣有重新簽訂，而錯誤之租賃契約書因未帶走，警察
    即將該錯誤之租賃契約書帶走云云，並提出渠等為雙方當事人之租賃契約書正本
    欲供為證；然，果被告等確因錯寫並確曾重新簽訂租賃契約書屬實，則該一重訂
    之租賃契約書對於被告等有無偽造私文書罪名之認定，至關重要，被告等焉有於
    警訊、檢察官偵查、原審審理時隻字未提，而迄上訴後於本院調查時始行提出之
    理？況果被告等欲自行另訂立租賃契約，其等焉有在契約當事人欄不書寫自己之
    姓名而書寫他人之姓名之理？益證其等於書寫屋主汪正義之姓名時，並無錯誤可
    言。被告等前述所辯各情，顯與日常事理有違；足證被告等於本院調查時始行提
    出之租賃契約書正本之真實性為何、於案發當時是否存在等節，在在難以令人無
    疑，該租賃契約書顯非得供為被告等有利之證明；被告等前述所辯，於法顯無可
    採。
四、綜上所述，被告等前述上訴意旨所陳各節，於法要均無可採，其等執此上訴意旨
    指摘原判決不當，求予撤銷改判，為無理由，應予駁回。
據上論斷，應依刑事訴訟法第三百七十三條、第三百六十八條，判決如主文。
本案經檢察官覃正祥到庭執行職務。
中    華    民    國    八十九    年      六        月      二十七      日
                            臺灣高等法院刑事第二庭
                                審判長法  官  戴  章  甫
                                      法  官  黃  金  富
                                      法  官  林  銓  正
右正本證明與原本無異。
如不服本判決應於收受送達後十日內向本院提出上訴書狀，其未敘述上訴之理由者並
得於提起上訴後十日內向本院補提理由書（均須按他造當事人之人數附繕本）。
                                      書記官  吳  美  貞
中    華    民    國    八十九    年      六        月      二十九      日
附錄：本案論罪科刑法條全文
刑法第二百六十七條
以賭博為常業者，處二年以下有期徒刑，得併科一千元以下罰金。
刑法第二百十六條
行使第二百十條至第二百十五條之文書者，依偽造、變造文書或登載不實事項或使登
載不實事項之規定處斷。
刑法第二百十條
偽造、變造私文書，足以生損害於公眾或他人者，處五年以下有期徒刑。


司法院資訊處製作；財團法人民間司法改革基金會備份。
